【裁判字號】    89,台上,6229
【裁判日期】    891019
【裁判案由】    瀆職
【裁判全文】
最高法院刑事判決                              八十九年度台上字第六二二九號
    上訴人  傅揖寶
    被  告  乙○○
            甲○○
右上訴人因自訴被告等瀆職案件，不服台灣高等法院中華民國八十七年八月十九日第
二審判決（八十七年度上訴字第三六三六號，自訴案號：台灣台北地方法院八十七年
度自字第五九二號），提起上訴，本院判決如左：
    主  文
上訴駁回。
    理  由
按刑事訴訟法第三百七十七條規定，上訴於第三審法院，非以判決違背法令為理由，
不得為之。是提起第三審上訴，應以原判決違背法令為理由，係屬法定要件。如果上
訴理由狀並未依據卷內訴訟資料，具體指摘原判決不適用何種法則或如何適用不當，
或所指摘原判決違法情事，顯與法律規定得為第三審上訴理由之違法情形，不相適合
時，均應認其上訴為違背法律上之程式，予以駁回。本件原判決以上訴人於第一審法
院自訴意旨略稱：被告乙○○、甲○○分為中央銀行總裁、副總裁，民國八十七年二
月十六日前總裁許遠東墜機身亡後，接任現職。詎被告二人聯手炒作外匯，操縱新台
幣逐日貶值，由原每新台幣二十七元兌一美元，造成現今新台幣三三點九八九元兌一
美元，致使人民財產化為烏有，炒作外匯者獲取暴利，社會動亂不安，被告等圖利他
人，圖利國庫，係犯刑法第一百三十一條第一項之圖利罪。又被告以新台幣逐日貶值
方法，使國內中小企業虧損，詐欺人民財產，另犯刑法第三百三十九條第一項之詐欺
罪。且因被告操縱新台幣貶值，致令小額新台幣硬幣如一角、二角、五角等均廢棄不
用，甚至一元之硬幣亦買不到東西，如新台幣繼續貶值，將來一元、五元甚至十元硬
幣將廢棄不用，中央銀行勢必將上開硬幣銷燬，被告等又犯妨害國幣懲治條例第二條
之罪。另依憲法第一百五十五條規定，人民之老弱殘廢，國家應予適當之扶助與救濟
；憲法增修條文第十條第七項規定，國家對於身心障礙者之保險與就醫應予保障，並
扶助其自主與發展。被告等依法對上訴人有扶助照顧之責任，竟共同使新台幣貶值，
上訴人原為全殘重傷人士，其殘疾勢必加重，被告等又犯刑法第二百九十四條第一項
及第二項後段之遺棄罪等語。經審理結果，認上訴人並非所訴較重之貪污治罪條例第
六條第一項第四款圖利罪之直接被害人，依法不得提起自訴，第一審法院所為不受理
之判決，為無不合，予以維持，駁回上訴人在第二審之上訴。已說明上訴人自訴被告
等所犯之刑法第一百三十一條第一項圖利罪，因貪污治罪條例第六條第一項第四款，
就公務員圖利罪另有規定，依特別法優於普通法之原則，自應優先適用後者規定（按
此應指圖利私人部分），其刑度較之上訴人自訴被告等另犯之刑法第三百三十九條第
一項詐欺罪、第二百九十四條第一項、第二項後段之遺棄罪及妨害國幣懲治條例第二
條各罪為重，且依自訴意旨所載，上開罪名互有方法結果之牽連犯，裁判上一罪關係
，因上訴人非該圖利罪之直接被害人，依法對其餘之輕罪亦不得提起自訴，自應為不
受理判決之理由甚詳。就形式上觀察，原判決要無違背法令之情形。上訴意旨並未依
據卷內資料具體指明，究竟如何違背法令，徒憑己見，仍執陳詞，就原判決已明白論
述之事項，任意指摘，泛言指原判決有證據調查未盡之違法云云，自非適法之第三審
上訴理由。其上訴違背法律上之程式，應予駁回。
據上論結，應依刑事訴訟法第三百九十五條前段，判決如主文。
中      華      民      國    八十九    年      十      月     十九     日
                              最高法院刑事第六庭
                                  審判長法官  紀  俊  乾
                                        法官  黃  正  興
                                        法官  陳  東  誥
                                        法官  張  春  福
                                        法官  韓  金  秀
      右正本證明與原本無異
                                              書  記  官
中      華      民      國    八十九    年      十      月    二十四    日


司法院資訊處製作；財團法人民間司法改革基金會備份。
